臺灣屏東地方法院民事裁定　　　　　110年度消債更字第102號
聲　請　人
即 債務 人　陳蕙安　

上列當事人因消費者債務清理事件聲請更生，本院裁定如下：
    主  文
聲請人陳蕙安自民國111 年1 月13日中午12時起開始更生程序。
命司法事務官進行本件更生程序。
    理  由
一、按債務人不能清償債務或有不能清償之虞，且無擔保或無優
    先權之本金及利息債務總額未逾新臺幣（下同）12,000,000
    元者，於法院裁定開始清算程序或宣告破產前，得向住所地
    或居所地之法院聲請更生；債務人對於金融機構負債務者，
    在聲請更生前，應向最大債權金融機構請求協商債務清償方
    案，或向其住、居所地之法院或鄉、鎮、市、區調解委員會
    聲請債務清理之調解，消費者債務清理條例（下稱消債條例
    ）第3 條、第5 條第1 項、第42條第1 項、第151 條第1 項
    分別定有明文。又消債條例第80條規定，債權人縱為一人，
    債務人亦得為清算之聲請。更生程序雖無此規定，然更生為
    強制和解程序，債務人之更生方案若可認達盡力清償之程度
    ，縱未獲債權人會議可決，法院仍應逕行認可，使債務人有
    經濟生活更生之機會。是消債條例施行細則第24條乃明定債
    權人縱為一人，債務人亦得聲請更生。準此，債務人若有不
    能清償債務或有不能清償債務之虞，且客觀上並無濫用更生
    或清算程序之情事，自應使其藉由消債條例所定程序以清理
    債務。再按，法院開始更生程序之裁定，應載明其年、月、
    日、時，並即時發生效力；法院裁定開始更生或清算程序後
    ，得命司法事務官進行更生或清算程序；必要時，得選任律
    師、會計師或其他適當之自然人或法人一人為監督人或管理
    人，消債條例第45條第1 項、第16條第1 項亦有明文規定。
二、本件聲請意旨略以：聲請人為其前配偶擔任借款之保證人，
    因需照顧其未成年之子而無法尋得較穩定之工作，而有不能
    清償之情事。其曾依消債條例之規定向本院聲請債務清理之
    調解，惟調解不成立。又其所負無擔保或無優先權之本金及
    利息債務總額未逾1,200 萬元，復未經法院裁定開始清算程
    序或宣告破產，爰請求准予裁定更生等語。
三、經查：
  ㈠聲請人前於民國110 年5 月10日依消債條例第151 條第1 項
    規定，向本院聲請債務清理之調解，嗣調解未成立，聲請人
    並於調解不成立後聲請進入更生程序，此有消費者債務清理
    法院前置調解聲請狀及本院調解筆錄在卷可參（見本院卷第
    11至54、73至74頁），是本院自應綜合聲請人目前全部收支
    及財產狀況，評估是否已達不能維持最低生活條件，而有「
    不能清償債務或有不能清償之虞」之情形，資為本件是否准
    予更生之判斷準據。
  ㈡聲請人主張其前於108 年10月至109 年3 月間係任職於社團
    法人台灣濕地保護聯盟，離職後於110 年10月起任職於安佳
    春企業社，110 年10月至11月間每月薪資均為24,000元等情
    ，業據提出107 至108 年度綜合所得稅各類所得資料清單、
    全國財產稅總歸戶財產查詢清單、勞工保險被保險人投保資
    料表、安佳春企業社在職證明書及薪資袋影本等件為證（見
    本院卷第31至38、191 至193 頁），並有本院依職權調閱之
    勞保局電子閘門網路資料查詢表及稅務電子閘門財產所得調
    件明細表可參（見本院卷第89至100 、109 至116 頁），堪
    信聲請人所述為真實，本院爰以每月24,000元做為計算聲請
    人償債能力之基礎。
  ㈢按債務人必要生活費用，以最近一年衛生福利部或直轄市政
    府所公告當地區每人每月最低生活費一點二倍定之。受扶養
    者之必要生活費用，準用第一項規定計算基準數額，並依債
    務人依法應負擔扶養義務之比例認定之。消費者債務清理條
    例第64條之2 第1 項、第2 項定有明文。次按債務人聲請更
    生或清算時所提財產及收入狀況說明書，其表明每月必要支
    出之數額，與本條例第64條之2 第1 項、第2 項規定之認定
    標準相符者，毋庸記載原因、種類及提出證明文件，消債條
    例施行細則第21條之1 第3 項亦有明定。聲請人個人日常生
    活必要費用部分，審酌聲請人負債之現況，基於社會經濟活
    動之互賴及誠信，該日常生活所需費用，自應節制開支，不
    得有超越一般人最低生活標準之享受，否則反失衡平，本院
    參酌衛生福利部所公告110 年度臺灣省每人每月最低生活費
    用標準之1.2 倍為15,946元，則聲請人每月最低生活費除有
    特殊情形並有證據證明者外，自宜以前開數額為度，始得認
    係必要支出。聲請人主張其每月必要生活費用為12,500元，
    既低於前開法定數額，當無浮報之虞，亦屬可採。
  ㈣另聲請人育有一未成年之子，該子現年約12歲，109 年間申
    報所得為1,000 元，名下並無財產等情，有戶籍謄本、稅務
    電子閘門所得調件明細表、家族系統表及學雜費繳費收據可
    稽（見本院卷第29、101 至108 、165 至167 頁），堪認有
    受聲請人扶養之必要。依前引戶籍謄本及家族系統表所示，
    該子並非婚生子女，且尚未經生父認領，故聲請人陳稱其係
    獨力扶養該子，應屬確實。而聲請人主張每月支出扶養費14
    ,866元，尚未逾前揭最低生活費1.2 倍之數額，亦為可採。
  ㈤從而，以聲請人目前每月所得扣除其每月必要生活費用及應
    負擔之扶養費後，已無剩餘（計算式：24,000元－12,500元
    －14,866元＝－3,366 元）。雖聲請人名下尚有富邦人壽保
    險股份有限公司及國泰人壽保險股份有限公司之保單，然前
    開保單於保險契約給付條件成就或解約前尚無從用以清償債
    務，且其積欠之債務總額至少已達3,267,802 元，有凱基商
    業銀行股份有限公司民事陳報狀在卷可查（見本院卷第125
    至135 頁）。是本院審酌聲請人之債務、財產、勞力、收入
    及必要生活費用支出等情狀，堪認聲請人已有不能清償債務
    之情，而有藉助更生制度調整其與債權人間之權利義務關係
    而重建其經濟生活之必要，自應許聲請人得藉由更生程序清
    理債務。
四、綜上所述，聲請人係一般消費者，並已達不能清償債務之程
    度，其中無擔保或無優先權之本金及利息債務未逾1,200 萬
    元，且未經法院裁定開始清算程序或宣告破產，又查無消費
    者債務清理條例第6 條第3 項、第8 條或第46條各款所定駁
    回更生聲請之事由存在，則聲請人聲請更生，係屬有據。本
    件聲請人更生既經准許，並依上開規定命司法事務官進行本
    件更生程序，爰裁定如主文。至聲請人於更生程序開始後，
    就其名下之保單，應於更生程序進行中就是否將保險解約金
    納入更生方案為說明，並提出足以為債權人會議可決或經法
    院認為公允之更生方案以供採擇。而司法事務官於進行本件
    更生程序、協助聲請人提出更生方案時，亦應依聲請人之薪
    資變化、社會常情及現實環境衡量聲請人之償債能力，並酌
    留其生活上應變所需費用，進而協助聲請人擬定允當之更生
    方案，始符消費者債務清理條例重建債務人經濟生活之立法
    目的，附此敘明。
五、依消費者債務清理條例第11條第1 項、第45條第1 項、第16
    條第1 項，裁定如主文。
中    華    民    國   111    年    1     月    13    日
                  民事庭          法  官  潘  快
上為正本係照原本作成
本裁定不得抗告。
中    華    民    國   111    年    1     月    13    日
                                  書記官  鍾嘉芸